【裁判字號】    90,易,963
【裁判日期】    900618
【裁判案由】    竊盜
【裁判全文】
臺灣臺北地方法院刑事判決                            九十年度易字第九六三號
    公  訴  人  臺灣臺北地方法院檢察署檢察官
    被      告  丙○○
右列被告因竊盜案件，經檢察官聲請簡易判決處刑（九十年度偵字第五六三七號），
嗣經本院認不宜依簡易判決處刑（九十年簡字第一一四三號），本院改依通常程序審
理，判決如左：
    主  文
丙○○無罪。
    理  由
一、聲請簡易判決處刑意旨略以：被告丙○○於民國九十年三月六日二十時五十分許
    ，在臺北市○○區○○街二段五三巷一七號前，見甲○○所有之車牌號碼ＡＯＮ
    —六０五號重型機車前置物箱內放有舒妃活氧力子髮雕露一瓶，竟意圖為自己不
    法之所有，徒手竊取上開物品，恰有員警巡邏經過，其見狀即將該物品置回原處
    準備離去時，為警盤查，始查悉上情，因認被告涉有刑法第三百二十條第一項之
    竊盜罪嫌等語。
二、按犯罪事實應依證據認定之，無證據不得推定其犯罪事實；又不能證明被告犯罪
    者，應諭知無罪之判決，刑事訴訟法第一百五十四條、第三百零一條第一項分別
    定有明文。次按被害人所述被害情形如無瑕疵，而就其他方面調查又與事實相符
    ，固足採為科刑之基礎，倘其陳述尚有瑕疵，則在未究明前，自不得遽採為論罪
    科刑之根據；且認定犯罪事實所憑之證據，雖不以直接證據為限，間接證據亦包
    括在內；然而無論直接或間接證據，其為訴訟上之證明，須於通常一般之人不致
    有所懷疑，而得確信其為真實之程度者，始得據為有罪之認定，若其關於被告是
    否犯罪之證明未能達此一程度，而有合理性懷疑之存在，致使無從形成有罪之確
    信，即不得遽為不利被告之認定，又事實之認定，應憑證據，如未能發現相當證
    據，或證據不足以證明，自不能以推測或擬制之方法，以為裁判基礎，最高法院
    分別著有六十一年臺上字第三０九九號、七十六年臺上字第四九八六號、四十年
    臺上字第八六號判例可資參照。再按刑法上之竊盜罪，須意圖為自己或第三人不
    法之所有，而取他人之物為要件，而此「不法所有」之意圖，係指行為人明知其
    無法律上之權利，而企圖將他人支配管領下之動產加以移轉並僭行所有權人地位
    之心態，申言之，行為人主觀上雖知悉對於該物於法律上並不具支配權利或請求
    理由，卻有持續以所有人地位自居而支配、掌握該物之心態。
三、公訴人認被告丙○○涉犯竊盜罪嫌，無非以：（一）右揭事實業據證人即當時查
    獲警員乙○○於偵查中證述綦詳，核與被害人甲○○陳述之情節相符，並有贓物
    認領保管收據一紙在卷可憑；（二）上開機車係以車頭朝內之方式停放前址無燈
    光之騎樓處，而該機車之置物箱係位於機車腳踏板前上方，並非機車前之置物籃
    隨手可檢閱物品之處，一般人經過機車前，若非另有所圖，不會特別留意車頭內
    之置物箱內有何物品而隨意取看，是被告所辯，顯係卸責之詞等語，為其論據。
    訊據被告固坦承有於上開時、地自車牌號碼ＡＯＮ—六０五號重型機車前置物箱
    內拿起舒妃活氧力子髮雕露一瓶又放回去之事時，然堅詞否認竊盜犯行，辯稱：
    伊只是要拿起來聞一下看香不香，並無要偷拿他人物品等語。
四、經查被害人甲○○所有之上開髮雕露係因置放於車牌號碼ＡＯＮ—六０五號重型
    機車前置物箱內，遭被告丙○○經過時，拿起該瓶髮雕露以及隨後放下等情，固
    據證人即當日查警員乙○○證稱：「我穿制服巡邏，我發現被告站在機車旁邊，
    被告在開放式的置物箱，拿著一瓶髮雕露，手拿著、頭往上，在那邊看。因為那
    邊機車失竊率很高，那時候我看見被告，我有問被告說：你在做什麼？被告立刻
    把髮雕露放回置物箱內，要離開，我就拉住他，不要讓他離開」、「被告當時沒
    有離開，被告手拿著髮雕露，頭朝天、髮雕露拿到前面，拿著好像在看，但我問
    被告，他是說：他在聞」等語（見本院九十年五月二十八日訊問筆錄），顯見被
    告卻曾拿起該瓶髮雕露在觀看，且被告若有竊取該瓶髮雕露之不法意圖，應立即
    離開，不會在現場觀看，亦難證明被告當時有何不法之意圖；次查證人即被害人
    甲○○證稱：「髮雕露係今天剛買的，所放位置隨手可得，並未上鎖」、「髮雕
    露係放在機車前置物箱內另腳踏板置有一紙袋，內有一泳衣及礦泉水，車上物品
    應未被翻動」等語（見偵查卷第八頁），亦可顯見若被告有竊取之不法意圖，其
    必然應翻動至於機車腳踏板上之紙袋，不會只拿取髮雕露，而未翻動其他物品；
    再參酌證人乙○○證稱：被告當時有喝酒，但酒味沒有很濃等語，顯見被告可能
    因酒意見機車置物箱上有髮雕露而好奇拿起觀看等情，其與常情並無違背；再公
    訴人以上開機車係以車頭朝內之方式停放無燈光之騎樓處，而該機車之置物箱係
    位於機車腳踏板前上方，並非機車前之置物籃隨手可檢閱物品之處，一般人經過
    機車前，若非另有所圖，不會特別留意車頭內之置物箱有何物品而隨意取看，係
    屬臆測之詞，並不足以認定被告有何不法所有之意圖，揆諸前揭說明，自難以竊
    盜罪相繩。此外，復查無其他積極證據，足資證明被告涉有竊盜犯行，既不能證
    明被告犯罪，自應為被告無罪之諭知，以示審慎。
據上論斷，應依刑事訴訟法第四百五十二條、第三百零一條第一項，判決如主文。
本案經檢察官劉成焜到庭執行職務
中      華      民      國    九十    年      六      月     十八     日
    臺灣臺北地方法院刑事第三庭
                                    法  官  陳  德  民
右正本證明與原本無異。
如不服本判決，應於判決送達後十日內，向本院提出上訴狀。
                                    書記官  楊  秋  鈴
中      華      民      國    九十    年      六      月     十八     日


司法院資訊處製作；財團法人民間司法改革基金會備份。
